【裁判字號】    98,交聲,3029
【裁判日期】    981120
【裁判案由】    違反道路交通管理處罰條例聲明異議
【裁判全文】
臺灣桃園地方法院刑事裁定            98年度交聲字第3029號
原處分機關   交通部公路總局新竹區監理所中壢監理站
異  議  人
即受處分人   甲○○
上列受處分人因違反道路交通管理處罰條例案件，對於交通部公
路總局新竹區監理所中壢監理站中華民國98年9 月8 日所為之處
分（原處分案號：壢監裁字第裁53-DB0000000號），聲明異議，
本院裁定如下：
    主  文
原處分撤銷。
甲○○汽車駕駛人，駕駛汽車經測試檢定酒精濃度超過規定標準
，處罰鍰新臺幣貳萬貳仟伍佰元，並應接受道路交通安全講習。
    理  由
一、按汽車駕駛人，有道路交通管理處罰條例第35條第1 項情形
    者，應接受道路交通安全講習；汽車駕駛人，駕駛汽車經測
    試檢定酒精濃度超過規定標準者，處新臺幣15,000元以上
    60,0 00 元以下罰鍰，並當場移置保管該汽車及吊扣其駕駛
    執照1年 ，道路交通管理處罰條例第24條第1 項第2 款、第
    35條第1 項第1 款分別定有明文。又按汽車駕駛人，因違反
    本條例及道路交通安全規則之規定，受吊銷駕駛執照處分時
    ，吊銷其持有各級車類之駕駛執照，亦為道路交通管理處罰
    條例第68條所明定，本條規定係於民國（下同）94年12月14
    日修正公布，並於95年3 月1 日施行，而修正前之道路交通
    管理處罰條例第68條規定「汽車駕駛人，因違反本條例及道
    路交通安全規則之規定，受吊扣或吊銷駕駛執照處分時，吊
    扣或吊銷其持有各級車類之駕駛執照」，其修法意旨，係以
    「原條文將違規駕駛人所持有之各級車類駕駛執照一併吊扣
    或吊銷，失之過酷，影響人民工作及生活甚鉅」為由，刪除
    吊扣駕駛人駕駛執照時，應吊扣駕駛人持有各級車類駕駛執
    照之規定，是依現行道路交通管理處罰條例，已無得吊扣駕
    駛人所持有他級駕駛執照之依據存在，監理機關於違反道路
    交通管理事件裁決書主文中諭知關於吊扣駕駛人駕駛執照之
    處分者，僅得吊扣駕駛人違規時所駕駛該級車類之駕駛執照
    ，以限制其繼續駕駛該級車類行駛道路之權利，若駕駛人並
    無該級車類之駕駛執照，或雖曾持有該級車類之駕駛執照，
    然該駕駛執照業經吊銷、吊扣，即無從再執行吊扣該級車類
    駕駛執照之處分（臺灣高等法院暨所屬法院97年法律座談會
    刑事類提案第40號之研討結果可資參照）。
二、異議人即受處分人甲○○於民國98年6 月26日晚上11時許，
    在桃園縣中壢市○○路附近某保養廠飲酒後，駕駛車牌號碼
    NN-122號營業用大客車上路，行經桃園縣中壢市○○路76號
    前，不慎與巫德源所駕駛之車牌號碼6U-0961 號自用小貨車
    發生碰撞，經警到場處理後，測得受處分人呼氣所含之酒精
    濃度高達每公升0. 37 毫克，遂以異議人有違反道路交通管
    理處罰條例第35條第1 項第1款 規定之行為制單舉發（桃警
    局交字第DB0000000 號舉發違反道路交通管理事件通知單）
    及移置保管上開車輛。嗣經原處分機關於98年9 月24日以桃
    監裁罰字第裁53-DB0000000號裁決書，爰依道路交通管理處
    罰條例第35條第1 項第1 款之規定，裁處罰鍰新臺幣（下同
    ）22,500元，吊扣汽車駕駛執照12個月（因異議人係以其所
    持有之職業連結車駕駛執照駕駛自小客車，故吊扣其職業聯
    結車駕駛執照），並施以道路交通安全講習。
三、聲明異議意旨略以：伊駕駛大客車酒駕，因無大客車駕駛執
    照，所以被吊扣職業聯結車駕照，伊靠駕駛聯結車謀生，請
    不要吊扣其職業聯結車執照等語。
四、經查
(一)受處分人於上開時、地，因飲酒後酒精濃度超過標準，駕駛
    前揭自用小客車，為警攔檢查獲，並由原處分機關以駕駛人
    酒精濃度超過規定標準為由，裁處罰鍰22,500元、吊扣駕照
    12個月並施以道安講習事實，業據受處分人自承在卷，是異
    議人酒後酒精濃度超過規定標準，仍於上開時、地駕駛大客
    車之違規行為，堪以認定。又受處分人並無自用小客車駕駛
    執照，僅有職業連結車駕駛執照，而原處分機關執行吊扣駕
    駛執照之處分時，係要求吊扣受處分人聯結車職業駕駛執照
    等事實，亦經受處分人陳述明確，且有本院依職權查詢之受
    處分人駕照種類資料1 紙在卷足憑，均堪認屬實。
(二)查原處分機關認本件依本案道路交通管理處罰條例第35條第
    1 項第1 款規定，吊扣受處分人職業聯結車駕駛執照，於同
    條例第68條修正後，吊扣受處分人所領有憑以許可駕駛汽車
    之駕駛執照，仍符合立法意旨云云，顯有誤會。按行政行為
    採取之方法所造成之損害不得與欲達成目的之利益顯失均衡
    ，行政程序法第7 條第3 款定有明文及行政罰法第18條規定
    意旨可資參照，故受處分人於上情若無大客車駕駛執照可供
    吊扣時，吊扣其職業聯結車駕駛執照以代之，雖可達成限制
    受處分人繼續駕駛營業用大客車之目的，惟亦同時造成限制
    受處分人繼續駕駛職業聯結車之結果，所造成之損害已與欲
    達成目的之利益顯失均衡。且依前開所述修正後即本件行為
    時之道路交通管理處罰條例第68條規定，其既已將「吊扣」
    各級車類駕照之規定予以刪除，原處分機關自不能逕行處分
    吊扣受處分人其他車種之駕駛執照，即依該條修正之立法意
    旨，顯然不得吊扣受處分人違規當時所駕駛營業用大客車以
    外之其他車種之駕駛執照。故原處分機關因受處分人駕駛營
    業用大客車而有上開違規行為，因受處分人並無營業用大客
    車駕駛執照因而逕行吊扣其職業連結車駕駛執照，顯已逾越
    修正後道路交通管理處罰條例第68條之規範意涵及範圍，於
    法自有未合，復因受處分人係以駕駛連結車為業，此經其陳
    明在卷，則上開處分亦同時剝奪受處分人駕駛連結車之權利
    ，對其工作權造成極大之損害，故受處分人此部分聲明異議
    理由，自屬可採。縱原處分機關認現行道路交通管理處罰條
    例第68條條文內容，或有造成越級駕駛人違規酒後駕車時，
    受無須吊扣駕駛執照之利益，然此關於駕駛執照管理所衍生
    之問題，適用上不盡妥適之情形，係屬刑事立法政策之範疇
    ，並非審判機關所能決定，仍應循立法途徑解決（至於是否
    應依修法意旨創設如在高等級駕駛執照上註記不得駕駛特定
    較低等級汽車或機器腳踏車之行政措施或處分，此乃修改法
    規之問題，自不待言），非可自行解釋逾越法條規範之意涵
    而為適用。
五、綜上所述，原處分關於吊扣異議人駕駛執照12個月之處分，
    僅能吊扣異議人之營業用大客車駕駛執照，而不得代以吊扣
    其僅有之職業聯結車駕駛執照，則該部分之處分顯然無法執
    行，本院即無從予以維持。從而，異議人提出本件聲明異議
    就吊扣駕駛執照部分為有理由，且因本件為一交通違規行為
    ，吊扣處分與罰鍰、道路安全講習部分無從區分，雖異議人
    未就施以道路交通安全講習部分有所爭執，且原處分關於罰
    鍰部分並無違誤，然仍應由本院將原處分撤銷，自為裁罰如
    主文第二項所示，以期適法。
六、據上論斷，應依道路交通管理處罰條例第87條第2 項，道路
    交通案件處理辦法第20條前段，裁定如主文。
中    華    民    國    98    年    11    月    20    日
                  交通法庭    法  官  黃鏡芳
以上正本證明與原本無異。
如不服本裁定，應於裁定送達後5 日內向本院提出抗告狀。
                              書記官  劉玉梅
中    華    民    國    98    年    11    月    25    日


司法院資訊處製作；財團法人民間司法改革基金會備份。
